【裁判字號】    98,訴,265
【裁判日期】    980527
【裁判案由】    毒品危害防制條例等
【裁判全文】
臺灣桃園地方法院刑事判決               98年度訴字第265號
公  訴  人  臺灣桃園地方法院檢察署檢察官
被      告  甲○○
指定辯護人  邱奕澄律師
            乙○○律師
            王道元律師
上列被告因違反毒品危害防制條例等案件，經檢察官提起公訴（
98年度偵字第10號），本院判決如下：
    主  文
甲○○共同運輸第三級毒品，累犯，處有期徒刑陸年陸月。扣案
如附表所示之第三級毒品愷他命及第四級毒品先驅原料鹽酸羥亞
胺、扣案之MOTOROLA C168i行動電話壹支（含門號000000
0000號SIM 卡壹張）、LT行動電話壹支（含門號00000
00000號、0000000000號SIM 卡各壹張）、MOTO
ROLA W375 行動電話壹支（含門號0000000000號SIM
卡壹張）、供前開第三級毒品愷他命及第四級毒品先驅原料鹽酸
羥亞胺包裝用之塑膠袋捌只，均沒收。
    事  實
一、甲○○前於民國96年間因犯偽造文書罪，經臺灣高等法院於
    96年10月6 日以96年度交上訴字第2487號判決判處有期徒刑
    1 年2 月，減為有期徒刑7 月確定，並於97年6 月5 日縮刑
    期滿執行完畢（於本件構成累犯）。詎仍不知悔改，明知愷
    他命（Ketamine，下稱愷他命）係屬毒品危害防制條例第2
    條第2 項第3 款所列之第三級毒品、鹽酸羥亞胺為同條例同
    條項第4 款所列之第四級毒品先驅原料，且均屬經行政院公
    告為甲類第4 項之管制進出口物品，為懲治走私條例第2 條
    所規定未經許可不得私運來臺之管制進出口物品，竟於97年
    12月30日，接獲人在大陸地區上海市之胞兄林奕竹（由檢察
    官另行偵辦）傳送簡訊，告知將有貨物一批將以化妝品原料
    名義運輸進口臺灣地區，要其在住處代收，並轉交一名真實
    姓名年籍不詳之人。甲○○已從事快遞業務10餘年，對於林
    奕竹委其代收之貨物，不論寄貨方式、貨主領貨方式均與一
    般快遞處理方式不同，而已預見該貨物可能係毒品，而以此
    事實之發生不違背其本意之不確定故意，竟與林奕竹共同基
    於共同運輸第三級毒品愷他命入境我國及私運管制進出口物
    品之犯意聯絡，嗣林奕竹將第三級毒品愷他命及第四級毒品
    先驅原料鹽酸羥亞胺以化妝品原料名義運送入境，並由甲○
    ○負責代收，俟收到後再轉交予該名真實姓名年籍不詳之人
    ，以獲取報酬。2 人謀議既定，甲○○遂依約等候貨物送達
    ，林奕竹則依約委由位於上海市之不知情之飛晉海空運輸有
    限公司，將含有第三級毒品愷他命及第四級毒品先驅原料鹽
    酸羥亞胺之包裹共計8 箱（毛重211.5 公斤）運至深圳市，
    轉而透過不知情之長榮航空公司班機之貨運服務，將上開包
    裹運抵臺灣桃園國際機場，並辦理報關，本擬由飛晉企業有
    限公司領取後，寄送至甲○○居所地即台北市○○街86巷9
    號1 樓處。嗣上開包裹運輸入境後，暫時存放在長榮空運倉
    儲股份有限公司時經財政部台北關稅局關員於97年12月31日
    某時許察覺有異，經初步以試劑檢驗呈毒品反應後，會同法
    務部調查局調查員喬裝送貨人員將之送至台北市○○街86巷
    9 號1 樓住處，適甲○○外出而委由其不知情之母親丙○○
    （另經檢察官為不起訴處分）代為簽收領貨。嗣於同日下午
    3 時20分許，為調查員在上址拘提甲○○，並當場扣得上開
    內容物為愷他命及第四級毒品先驅原料鹽酸羥亞胺之包裹合
    計8 箱（每箱毛重24公斤，合計毛重192 公斤）、MOTOROLA
    C168i 行動電話1 支（內含門號為0000000000號之SIM 卡1
    張）、LT行動電話1 支（內含門號為0000000000、00000000
    00號之SIM 卡各1 張）、MOTOROLA W375 行動電話1 支（內
    含門號為0000000000號之SIM 卡1 張）。
二、案經法務部調查局桃園縣調查處報告臺灣桃園地方法院檢察
    署檢察官偵查後提起公訴。
    理  由
壹、證據能力：
一、按被告以外之人於審判外之言詞或書面陳述，除法律有規定
    者外，不得作為證據；被告以外之人於審判外之陳述，雖不
    符前4 條之規定，而經當事人於審判程序同意作為證據，法
    院審酌該言詞陳述或書面陳述作成時之情況，認為適當者，
    亦得為證據；當事人、代理人或辯護人於法院調查證據時，
    知有第159 條第1 項不得為證據之情形，而未於言詞辯論終
    結前聲明異議者，視為有前項之同意。刑事訴訟法第159 條
    第1 項、第159 條之5 就此分別定有明文。查本件證人陳正
    輝於法務部調查局詢問時所為之陳述，雖屬被告以外之人於
    本院審判外之陳述，然業經被告及其辯護人於本院準備程序
    中同意作為本案證據（見本院卷第80頁背面），且經本院審
    酌上開陳述作成時之情形，認以之作為本案審判證據核屬適
    當，是上開陳述具有證據能力。同理，證人丙○○於法務部
    調查局詢問時所為之陳述，雖屬被告以外之人於本院審判外
    之陳述，亦有證據能力。至證人丙○○於檢察官偵查中所為
    之證述，雖經被告之辯護人於本院言詞論終結前抗辯無證據
    能力，惟按證人於審判外之言詞或書面陳述，屬於傳聞證據
    ，此項證據，係因當事人無從直接對於原供述者加以詰問，
    以擔保其真實性，法院亦無從直接接觸證人而審酌其證言之
    憑信性，違背直接審理及言詞審理之原則，除具有必要性及
    信用性情況之除外者外，原則上應不得容許，而不具證據能
    力。惟若法院依據當事人聲請傳喚證人到庭接受檢辯雙方之
    交互詰問，法院既已透過直接、言詞審理方式檢驗過該證人
    之前於偵查中之證詞，當事人之反對詰問權亦已受到保障，
    該等審判外之陳述，苟非有非法取證之事由存在，自應取得
    作為證據之資格，其與審判中之證詞相符之部分，顯已具備
    前揭可信之特別情狀，而有證據能力。本件證人丙○○於偵
    查中所為之證述，業經本院於審判期日傳喚丙○○到庭具結
    證述（見本院卷第101 頁以下），核其所述，亦與其偵查中
    所述相符，揆諸上開說明，應具證據能力。
二、次按鑑定之經過及其結果，應命鑑定人以言詞或書面報告，
    刑事訴訟法第206條定有明文。且按現行刑事訴訟法關於「
    鑑定」之規定，除選任自然人充當鑑定人外，另設有囑託機
    關鑑定制度。依同法第198 條、第208 條之規定，不論鑑定
    人或鑑定機關、團體，均應由法院、審判長、受命法官或檢
    察官視具體個案之需要而為選任、囑託，並依第206 條之規
    定，提出言詞或書面報告，始符合同法第159 條第1 項所定
    得作為證據之「法律有規定」之例外情形，否則所為之鑑定
    即屬傳聞證據，而不具有證據能力。本件公訴人提出之法務
    部調查局98年2 月10日調科壹字第09800031860 號鑑定書，
    固屬傳聞證據，惟係由檢察官選任、囑託專業鑑定人並依同
    法第206 條之規定提出書面報告者，且被告及其辯護人迄本
    件辯論終結前對上開鑑定書之證據能力均未爭執（見本院卷
    第80頁背面），是該鑑定書因符前揭刑事訴訟法第159 條第
    1 項、第159 條之5 之同意性及相當性之要件，而具證據能
    力。
三、本件其餘用以認定犯罪事實之物證及書證，包含卷內飛晉企
    業有限公司簽收單、臺北關稅局扣押貨物收據及搜索筆錄、
    扣案如附表所示之毒品、扣案之行動電話及內含SIM 卡、扣
    押物品目錄表、查獲扣案毒品現場照片及電話通聯紀錄，均
    與本件犯罪事實具有自然之關聯性，經本院審酌各項證據方
    法作成時之情形，認定以之作為本案裁判之基礎，核屬適當
    ，其中屬於書證之部分，亦查無積極事證足認有違背法定程
    式或經偽造、變造而取得之情事，且均經被告及其辯護人同
    意作為證據，依刑事訴訟法第159 條之5 第1 項之規定，自
    有證據能力，附此敘明。
貳、認定犯罪事實之證據及理由：
一、訊據被告對於其於上揭時、地，有受其兄林奕竹委託以其在
    台灣之住所為收貨地址，繼而代為收受林奕竹透過航空快遞
    方式自大陸地區寄來，署名收件人為「甲○○」之貨物8 箱
    （下稱系爭貨物），且本擬於簽收系爭貨物後，轉交前來領
    取之姓名年籍不詳之人等情，固皆坦承不諱，惟仍矢口否認
    有何共同運輸第三級毒品之犯行，辯稱：伊對系爭貨物內容
    物為愷他命及鹽酸羥亞胺並不知情，係因信賴其兄林奕竹始
    同意代收，因林奕竹長年在大陸地區經營進出口事業，自己
    則在台灣經營快遞貨運業，林奕竹前已多次委託伊代收進口
    貨物，其中同樣以化妝品原料名義進口之貨物，亦已經有數
    次，從未遭到海關查緝或出過其他問題，縱然母親丙○○曾
    懷疑伊幫林奕竹代收這些物品內容為何，伊亦曾向林奕竹詢
    問，然因林奕竹回答這些包裹都是經由正常報關程序進口，
    不可能是違禁品，伊信賴林奕竹，即未再追問，而同意代收
    ，因此伊並無共同運輸運輸第三、四級毒品或管制進出口物
    品之犯意云云。惟查：
（一）系爭貨物除經台北關稅局關員以毒品試劑測試呈毒品反應
      外，並經法務部調查局第六處以毒品檢驗分析，呈愷他命
      及鹽酸羥亞胺陽性反應，復經經法務部調查局以氣相層析
      質譜儀分析法、核磁共振儀分析法檢驗，確認含有愷他命
      及鹽酸羥亞胺成分，此有台北關稅局扣押收據及搜索筆錄
      、法務部調查局毒品檢驗分析圖譜、法務部調查局98年2
      月10日調科壹字第09800031860 號鑑定書、法務部調查局
      現場蒐證照片2 幀等，分別在卷可稽（見臺灣桃園地方法
      院檢察署（下略）98年度偵字第10號卷第12、13頁、第37
      頁、第38頁、第70頁、第45頁）。是系爭貨物之內容物，
      確為愷他命及鹽酸羥亞胺乙節，首堪認定。
（二）系爭貨物係由甲○○之胞兄林奕竹，自大陸地區上海市委
      由不知情之飛晉海空運輸有限公司，利用空運之方式，於
      97年12月31日運送至臺灣地區，並於入境後轉由飛晉企業
      有限公司至海關領取並運送至臺北市○○街86巷9 號1 樓
      ，並擬於同日下午2 時許，由甲○○之母丙○○簽收乙節
      ，除據被告於調查員詢問及檢察官偵查時坦承不諱，並經
      證人丙○○（甲○○之母）於調查員詢問及檢察官訊問時
      、證人陳正輝（飛晉企業有限公司負責人）於調查員詢問
      時，證述明確，有丙○○之調查筆錄及偵查筆錄、陳正輝
      之調查筆錄在卷足憑（見98年度偵字第10號卷第17至18
      頁、第22至23頁、第51頁、第56頁、第83頁），且有飛晉
      企業有限公司簽收單2 紙（箱號：X95-98、Y132-135）（
      見上揭卷第24、25頁）、陳正輝庭呈送貨單明細表（見上
      揭卷第86頁）等，在卷足資參照，應屬無訛。而林奕竹於
      起運系爭貨物前，曾於97年12月30日20時、21時許，自所
      在之上海市發送簡訊告知林明系爭貨物將以專件送至甲○
      ○居所地，並告知甲○○須於收到系爭貨物後，轉交前來
      領取之客戶並向其收取運費乙節，亦據被告於調查員詢問
      時坦承不諱（見上揭卷第17頁），堪認屬實。是客觀上被
      告甲○○與其兄林奕竹確有達成協議，由林奕竹將系爭貨
      物運輸入境我國臺灣地區，由甲○○收受系爭貨物後轉交
      他人，且甲○○確實履行此約定轉由母親丙○○收受系爭
      貨物等情，亦堪認定。
（三）按快遞、貨運業者受託運輸包裹，首重收件人能迅速、確
      實收受包裹，故多以真正之收件人為簽收單上記載之受件
      人，苟無特殊事由，當無將簽收單上收件人記載為第三人
      ，嗣包裹送達於該第三人後再由該第三人轉交真正收件人
      之理，此為生活於現代社會、具通常辨別事理能力之成年
      人所熟知。而被告甲○○前曾設立「台灣音速運通有限公
      司」從事快遞貨運事業達10餘年，除經被告自承在卷（見
      本院卷第17頁），並有經濟部公司登記資料查詢結果附卷
      可參，且於本件查獲前之97年11月28日、97年12月8 日、
      97年12月19日、97年12月25日，被告經已代收林奕竹自大
      陸地區寄出，以化妝品原料名義進口之航空貨物4 次，總
      計8 筆貨物，總重約計500 公斤，有貨物提單（提單編號
      ：000-00000000、000-00000000、000-00000000、000-00
      000000、000-00000000、000-00000000、000-00000000、
      000-00000000）暨明細表1 紙在卷可稽（見98年度偵字第
      10號卷第79頁至82頁、第126 頁至132 頁），且除經被告
      甲○○自承在卷（見上揭卷第76頁至第78頁）外，亦經證
      人丙○○及陳正輝證述翔實（見上揭卷第52頁至53頁、第
      83頁），此外被告並供稱伊代收林奕竹自大陸地區運輸入
      境之其他貨物，已長達10餘年，次數繁多等語（見98訴字
      265 號卷第107 頁），堪認被告前已收受林奕竹以相同模
      式運輸入境之貨物，經驗堪稱豐富。是依被告之年齡、職
      業、經歷，暨收受類似貨物之次數以觀，對於前揭意旨，
      應較常人更加熟悉，其注意程度亦應更高，被告若非貪圖
      利益，加以容忍，豈有可能對於不合常理之運輸方式視而
      不見，逕依林奕竹要求代收之理？由此可見，被告所辯，
      實屬可疑。
（四）此外，被告無法說明系爭貨物貨主之真實姓名、年籍資料
      ，亦無其聯絡資料，亦顯屬可疑。就此，被告固辯稱因為
      林奕竹告訴伊，該名客戶為「林先生」，而該名「林先生
      」雖有留下聯絡電話，但是大陸地區行動電話「0000000
      0000」，伊只是林奕竹在臺灣地區之代理人，對於該名客
      戶「林先生」之資料一概不知情，伊從事快遞貨運業10餘
      年來，從不過問客戶姓名及個人資料，林奕竹致電客戶，
      要客戶來電，客戶來電後伊就將貨物交付，且因林奕竹交
      代貨物不用簽收，故伊從未要求前來領貨之人簽收云云（
      見98年度偵字第10號卷第56頁至第58頁、98年度訴字265
      號卷第80頁），而與證人丙○○於本院審理時所證稱之：
      除本次遭查獲部分外，被告甲○○前於97年11月、12月已
      代林奕竹收受包裹達數次，每次均由兩名男子前來領取，
      沒有拿提貨單，只是拿錢來並說要拿貨，沒有簽收等語（
      見本院卷第102頁至104頁）大致相符。惟按從事快遞貨運
      業者，縱使不能要求託運客戶及收受貨物之人留下真實姓
      名及年籍資料，然基於交易安全及維護商譽之考量，至少
      應當留存對於託運客戶及收受貨物之人之聯絡方式，一則
      作為運送時聯絡之用，二則作為交易糾紛發生時查證之用
      。準此意旨，被告既自稱為從事快遞貨運業長達10餘年者
      ，縱不知悉該名「林先生」之真實姓名及年籍資料，至少
      應向林奕竹詢問「林先生」在臺灣地區之聯絡方式，以供
      聯絡之用，斷無完全不知林先生在臺灣地區之聯絡方式之
      理。就此被告雖曾辯稱有二個人的年籍資料，但未說明是
      何二人，且此二人年籍資料存在0000000000號行動電話之
      中，而該電話已經遺失云云（見98年度偵字第10號卷第57
      頁），證人丙○○則為被告利益，辯稱林奕竹有告知被告
      貨主聯絡方式，但是被告把貨主電話號碼弄丟了等語（見
      98年度訴字265 號卷第104 頁），固核與被告前揭所辯相
      符，然則被告前揭所辯既屬無從稽考，自難採為有利之依
      據。承前所述，被告既未向林奕竹詢問貨主姓名、年籍資
      料及在臺聯絡方式，亦未要求前來領取系爭貨物之人簽收
      ，豈能確定前來領取之人即為貨主而不致發生糾紛，由此
      ，益徵被告所辯不實。就此，被告固略以「林奕竹交代不
      用簽收，若日後發生民事糾紛，還有母親及鄰居可以作證
      」等語置辯（見98年度偵字第10號卷第58頁），惟此亦與
      常理有違，蓋縱丙○○或鄰居可以作證，亦不妨礙甲○○
      要求來人簽收，何以捨此不為，任由來人領走系爭貨物，
      亦匪夷所思。復以，被告既辯稱林奕竹與客戶聯絡後由客
      戶主動聯絡自己，然經本院調閱被告所有行動電話通聯紀
      錄，被告仍無法說明其自97年12月25日至98年1 月5 日為
      止之通聯紀錄中，何者係該客戶與渠聯絡取貨之通話紀錄
      ，是該通聯紀錄，亦無從證明被告所辯，而難採為有利渠
      之依據。末經檢察官訊問被告何以系爭貨物不直接寄予客
      戶，反要寄予伊後再轉交客戶，徒然浪費車程及時間等語
      ，被告辯稱伊有問過林奕竹為何不直接寄到貨主那裡，而
      要客戶自己來拿，林奕竹回答從清關出來用卡車送到渠住
      處，渠收貨主的卡車費用交給清關公司，林奕竹說客戶馬
      上會到渠住處領貨，馬上交貨；在做大陸的東西，都是大
      陸寄來這邊予伊派送云云（見98年度偵字第10號卷第57
      頁）。觀其供述，顯然避重就輕，對於何以如此迂迴，而
      不直接將貨物寄予客戶之理由，並未交代。再經檢察官訊
      以既然曾經對於系爭貨物之內容為何起疑，何以仍然代收
      等語，被告辯稱伊雖曾經懷疑系爭貨物內容為何，然因貨
      都已經送到住處，縱使自己不收，也由母親代收云云（見
      上揭卷第58頁）。然此辯詞更屬無稽，蓋若甲○○懷疑系
      爭貨物內容而拒絕收受，送貨之人不可能迫其收受，至多
      退回託運人處，其母丙○○亦然，此屬自明之理，無庸多
      言。論證至此，被告所辯無非卸責之詞，不足採信，已足
      認定。
（五）再忖扣案如附表所示之愷他命及鹽酸羥亞胺，共計毛重高
      達211.5 公斤，以此鉅量，價值不菲，佐以運輸第三級毒
      品定為最輕本刑5 年以上有期徒刑之重罪，縱令論以較輕
      之運輸第四級毒品罪，其法定刑亦為3 年以上10年以下有
      期徒刑，不可謂不重，足見從事該項非法行為之風險極高
      ，足使為此類犯罪行為者，為求審慎，對其運輸之每一流
      程規劃甚詳，務求確實掌握，斷不能任由不知情之人代為
      收受，以免因未掌握收受之人此一環節，使運輸犯行功敗
      垂成。準此，被告甲○○之兄林奕竹，苟非將上開包裹內
      藏愷他命、鹽酸羥亞胺之內情事先告知被告並共同研議運
      輸入境臺灣地區之細節，而達成合意，林奕竹焉有冒此高
      度風險，而將運輸上開藏有毒品之整體犯罪行為中最關鍵
      之收受部分交託被告負責執行之可能。由此，益徵被告對
      於系爭貨物內容乃係愷他命及鹽酸羥亞胺乙節，縱無確信
      ，亦已有所預見。
（六）被告固再辯稱，伊若可以預見系爭貨物內容，豈有為收微
      薄運費而甘冒刑責運輸入境之理，且伊收受代收費後全數
      交予母親作生活費，自己分文未取，足資證明伊無犯罪動
      機云云，核與證人丙○○於本院審理時證稱之，甲○○幫
      林奕竹代收貨物，會有代收費500 元，貨主會交給我，每
      次代收4 箱就有2000元，林奕竹把這筆代收費給我等語（
      見98年度訴字265 號卷第103 至104 頁）相符，堪認屬實
      。惟查，被告有否犯罪動機，本與有否故意係屬二事，被
      告自不得以此為無罪答辯之理由，況依證人丙○○之證述
      ，被告一家負債千萬，則被告既曾入監服刑，出監後迄無
      正當工作，即便代收系爭貨物所獲報酬微薄，對於被告而
      言，亦非全無誘因，是以被告辯稱伊無犯罪動機，自非可
      採。又被告固又辯稱伊若明知系爭貨物內容為何，豈敢以
      自己住家地址為代收地址，甚至請母親代收，且依證人丙
      ○○之證述，被告代收貨物之後，多半直接放在家裡客廳
      甚至門口，並未妥善收藏，顯見被告對於系爭貨物內為何
      物，並不知情云云（見上揭卷第109 頁）。惟查，被告若
      未預見系爭貨物將遭海關查獲，自無擔心以自己住家地址
      為送達地址之必要，同理，亦無將系爭貨物藏起之必要，
      是其前揭所辯，仍非可採。至被告又再辯稱伊主觀上認為
      這些貨物既能通過大陸的海關查驗，應是沒有問題，然貨
      物即使通過大陸地區海關查驗，並不表示無問題，否則臺
      灣地區海關何須查驗通過出口國家海關查驗之進口貨物？
      由此可見，被告前揭所辯，亦非可採。
（七）本院綜合前揭事證，認被告甲○○對於其兄林奕竹自大陸
      地區上海市起運而輾轉經由深圳市以空運方式運輸入境，
      由伊代收後轉交姓名年籍不詳暱稱「林先生」之人之如附
      表所示系爭貨物為愷他命及鹽酸羥亞胺乙節，有所預見，
      且系爭貨物縱使真為愷他命及鹽酸羥亞胺，亦不違背其與
      林奕竹共同運輸入境之本意。職是，被告甲○○除有共同
      運輸愷他命及鹽酸羥亞胺之客觀上行為，於主觀上亦具備
      運輸愷他命及鹽酸羥亞胺入境之不確定故意，業已甚明。
二、綜上所述，被告甲○○確有基於不確定故意而與林奕竹共同
    運輸愷他命及鹽酸羥亞胺入境我國台灣地區之事實，本件事
    證明確，被告犯行洵堪認定，應依法論科。
參、論罪科刑：：
一、新舊法之比較適用：
（一）被告行為後，毒品危害防制條例部分條文業於98年5 月20
      日修正公布，並自同年5 月22日施行。按「行為後法律有
      變更者，適用行為時之法律，但行為後之法律有利於行為
      人者，適用最有利於行為人之法律。」94年1 月7 日修正
      後之刑法第2 條第1 項定有明文。次按「本法總則於其他
      法律有刑罰或保安處分之規定者，亦適用之。但其他法律
      有特別規定者，不在此限。」，同法第11條亦定有明文。
（二）經查毒品危害防制條例於98年5 月20日之修正，乃就第4
      條、第11條、第11條之1 、第17條、第20條、第25條為之
      ，其中與本件有關者，有第4 條第3 項關於併科罰金最高
      額度之修正部分，及第11條之規定。茲分述如下：
    1.修正前毒品危害防制條例第4 條第3 項之運輸第三級毒品
      罪，法定刑原為五年以上有期徒刑，得併科新臺幣五百萬
      元以下罰金。修正後第四條第三項之運輸第三級毒品罪之
      法定刑為五年以上有期徒刑，得併科新臺幣七百萬元以下
      罰金。比較上開修正前、後有關刑罰之規定，係將所得科
      處之罰金最高額由新臺幣五百萬元提高為新臺幣七百萬元
      ，揆諸前揭94年1 月7 日修正後刑法第2 條及第1 項規定
      之「從舊、從輕」原則及第11條規定，本件自應適用被告
      行為時之修正前毒品危害防制條例第4 條第3 項規定論處
      被告罪責，對於被告較為有利，是下述被告運輸第三級毒
      品犯行部分，自應適用被告行為時即98年5 月20日修正前
      之毒品危害防制條例第4 條第3 項規定論處（惟因本件並
      未諭知併科罰金，故此部分之實際適用結果，尚無不同）
      。
    2.次查修正前毒品危害防制條例就單純持有第三、四級毒品
      行為，並未設有罰則，是於毒品危害防制條例於98年5 月
      20日修正前，持有第三、四級毒品並非犯罪。然於98年5
      月20日毒品危害防制條例修正增訂第11條第5 項及第6 項
      ，明定持有第三級毒品純值淨重20公克以上者，處三年以
      下有期徒刑、持有第四級毒品純值淨重20公克以上者，處
      一年以下有期徒刑後，持有第三、四級毒品是否犯罪，即
      應視其持有之數（重）量多寡而定。本件扣案毒品，不問
      第三級或第四級，純值淨重均達20公克以上（詳如附表所
      示），有扣押物品目錄表在卷可憑，倘若適用後毒品危害
      防制條例第11條規定，持有上開毒品即屬犯罪行為，反之
      若適用修正前該條例第11條規定，因無處罰規定，則非犯
      罪行為，比較被告行為時即修正前之毒品危害防制條例第
      11條規定與修正增訂現行第5 項、第6 項後之規定，自以
      修正前之規定對於被告較為有利，揆諸前揭94年1 月7 日
      修正後刑法第2 條及第1 項規定之「從舊、從輕」原則及
      第11條規定，被告因運輸毒品而同時持有毒品之行為，應
      適用被告行為時即修正前之毒品危害防制條例第11條處斷
      ，從而並不構成犯罪。
二、論罪部分：
（一）按愷他命係毒品危害防制條例第2 條第2 項第3 款規定之
      第三級毒品，鹽酸羥亞胺則係同條例第2 條第3 項第4 款
      規定之第四級毒品先驅原料，而按毒品危害防制條例第4
      條所謂之「運輸」，係指轉運輸送而言，亦即由一地轉運
      輸送至另一地，不以由外國輸送至本國，或由本國運輸至
      外國為限，在本國境內之轉運輸送亦屬之，至於運輸之動
      機目的是否意在圖利，係在為己或為他人，運輸之方法為
      海運、空運、陸運均非所問，最高法院82年度第3 次刑事
      庭會議決議、司法院院解字第3541號及第3853號解釋意旨
      足資參照。又所謂「運輸」，係指本於運輸意思而搬運輸
      送而言，倘其有此意圖者，一有搬運輸送之行為犯罪即已
      成立，並非以運抵目的地為完成犯罪之要件；而運輸毒品
      罪，並不以兩地間毒品直接搬運輸送移轉存置於特定地點
      為限，其以迂迴、輾轉方法，利用不相同之運輸工具、方
      法，將特定之毒品移轉運送至終極目的地者，其各階段之
      運送行為，均不失為「運輸」行為之一種，換言之，區別
      該罪既遂、未遂之依據，應以已否起運為準，既已起運，
      構成該罪之輸送行為即已完成，不以達到目的地為既遂條
      件，亦有最高法院92年度臺上字第5426號、第3096號判決
      要旨足資參照。查本件被告甲○○係與其兄林奕竹共同基
      於將前揭第三級毒品愷他命及第四級毒品先驅原料鹽酸羥
      亞胺自大陸地區運送至我國境內之臺北市○○街86巷9 號
      1 樓之犯意聯絡，而搬運輸送內藏上開毒品之包裹8 箱，
      且起運後經由空運輸入我國境內，雖於長榮空運倉儲股份
      有限公司處即遭海關查獲，然揆前揭意旨，仍該當於運輸
      第三級毒品愷他命及運輸第四級毒品先驅原料鹽酸羥亞胺
      之要件。是核被告甲○○將扣案如附表所示愷他命及鹽酸
      羥亞胺運輸入境之行為，同時係犯毒品危害防制條例第4
      條第3 項之運輸第三級毒品罪，及同條第4 項之運輸第四
      級毒品罪。
（二）次按懲治走私條例第2 條第1 項所謂私運管制物品進口，
      係指由國外或自大陸地區私運管制物品，進入臺灣地區而
      言；輸入之既遂與未遂，又以是否已進入國界為標準，最
      高法院95年臺上字第990 號、84年臺上字第3794號判決要
      旨足資參照。而行政院依懲治走私條例第2 條第4 項法律
      授權，公告毒品危害防制條例所列毒品屬甲項第4 目管制
      進出口物品，不得進出口。又自大陸地區私運物品進入臺
      灣地區，或自臺灣地區私運物品前往大陸地區者，以私運
      物品進口、出口論，適用懲治走私條例之規定處斷，懲治
      走私條例第12條定有明文。是核被告甲○○將扣案如附表
      所示愷他命及鹽酸羥亞胺運輸入境之行為，除前揭毒品危
      害防制條例第4 條第3 項、第4 項之罪外，亦同時係犯懲
      治走私條例第2 條第1 項之私運管制物品進口罪。
（三）被告甲○○與林奕竹間（另案偵辦中），就上開犯行有犯
      意聯絡及行為分擔，均應論以共同正犯；又此2 人共同利
      用不知情之飛晉海空運輸有限公司、飛晉企業有限公司及
      長榮航空公司班機人員共同實施前揭犯行，應論以間接正
      犯。
（四）被告甲○○以一行為，犯共同運輸第三級毒品罪、共同運
      輸第級四毒品罪、共同私運管制物品進口罪等3 罪，為想
      像競合犯，依刑法第55條前段規定，應從一重論以共同運
      輸第三級毒品罪。
三、科刑部分：
（一）被告前有如上開事實欄所載犯罪科刑及執行之紀錄，此有
      臺灣高等法院被告前案紀錄表1 份在卷可稽，其受有期徒
      刑執行完畢後，5 年內故意再犯本件有期徒刑以上之罪，
      為累犯，應依刑法第47條第1 項規定加重其刑二分之一。
      爰審酌被告明知我國對於毒品之查緝甚嚴，竟共同運輸、
      私運管制進口之第三級毒品愷他命及第四級毒品先驅原料
      鹽酸羥亞胺如附表所示，無視我國政府反毒決心，且所運
      輸、私運之毒品、管制物品總重達二百餘公斤，數量極為
      龐大，若非即時查獲而任其流入臺灣地區，對於社會之毒
      害至深且鉅。惟兼衡被告因家境困難而貪圖蠅利，獲利有
      限，且審酌被告於本件犯行中擔任之角色，係居被動接收
      毒品之地位，尚非幕後籌畫主導之人，其惡性尚非重大，
      然犯後矢口否認犯行，態度不佳等一切情狀，認公訴人具
      體求刑8 年猶嫌過重，量處如主文所示之刑，以資懲儆。
（二）又公訴人雖請求對被告甲○○宣告強制工作，惟按有犯罪
      之習慣或以犯罪為常業或因遊蕩或懶惰成習而犯罪者，得
      於刑之執行完畢或赦免後，令入勞動場所，強制工作，刑
      法第90條第1 項固有明文，然衡諸保安處分係針對受處分
      人將來之危險性所為之處置，以達教化、治療之目的，為
      刑罰之補充制度，保安處分中之強制工作，旨在對嚴重職
      業性犯罪及欠缺正確工作觀念或無正常工作因而犯罪者，
      強制其從事勞動，學習一技之長及正確之謀生觀念，使其
      日後重返社會，能適應社會生活。則有鑑於保安處分之措
      施亦含有自社會隔離而拘束身體自由之性質，其限制人民
      之權利，實與刑罰同，是亦應受比例原則之規範，使保安
      處分之宣告，與行為人所為行為之嚴重性、行為人所表現
      之危險性，及對行為人未來行為之期待性相當（最高法院
      91年度臺上字第4625號判決意旨併參）。查本件被告甲○
      ○雖有犯罪前科，然以其先前之犯行次數及情節，並依比
      例原則，綜合其所表現之危險性及對其未來之期待性等情
      以觀，尚難僅憑被告甲○○之前科資料，即遽認其已有犯
      罪習慣，且因欠缺正確工作觀念或無正常工作因而犯罪，
      更無法認定有另對其宣告強制工作以預防矯治其社會危險
      性之必要，爰不另為強制工作之諭知。
肆、宣告沒收：
一、按依毒品危害防制條例第18條第1 項前段之規定，應予沒收
    銷燬之毒品，以經查獲之第一、二級毒品為限。次按「毒品
    依其成癮性、濫用性及對社會危害性，共分為四級，上開條
    例並就製造、運輸、販賣、意圖販賣而持有、以非法方法使
    人施用、引誘他人施用及轉讓不同品項之毒品等行為，分別
    定其處罰。至施用或持有第三、四級毒品，因其可罰性較低
    ，故未設處罰之規定，僅就施用及持有第一、二級毒品科以
    刑罰。然鑑於第三、四級毒品均係管製藥品，特於同條例第
    11條之1 明定無正當理由，不得擅自持有；第18條第1 項後
    段復規定查獲之第三、四級毒品，無正當理由而擅自持有者
    ，沒入銷燬之。從而，依同條例第18條第1 項後段應沒入銷
    燬之毒品，專指查獲施用或持有之第三、四級毒品而言；倘
    係查獲製造、運輸、販賣、意圖販賣而持有、以非法方法使
    人施用、引誘他人施用或轉讓第三、四級毒品，既屬同條例
    相關法條明文規定處罰之犯罪行為，即非該條項應依行政程
    式沒入銷燬之範圍。又同條例第19條第1 項所定「供犯罪所
    用或因犯罪所得之物」，係指犯第4條 至第9 條、第12條、
    第13條或第14條第1 項、第2 項之罪所用或所得之物，不包
    括毒品本身在內，是尚不得援用此項規定為第三、四級毒品
    之沒收依據。再同條例對於查獲之製造、運輸、販賣、意圖
    販賣而持有、以非法方法使人施用、引誘他人施用及轉讓第
    三、四級毒品之沒收，並無特別規定，如其行為已構成犯罪
    ，則該毒品即屬不受法律保護之違禁物，應回歸刑法之適用
    ，依刑法第38條第1 項第1 款之規定沒收之，始為適法」，
    有最高法院95年度台上字第911 號、95年度台上字第727 號
    、96年度台上字第884 號等判決要旨足資參照。
二、扣案如附表所示之粉末，經法務部調查局鑑定結果，確均含
    有第三級毒品愷他命及第四級毒品前驅原料鹽酸羥亞胺成分
    ，而屬違禁物，是不問屬於犯人即被告與否，均應依刑法第
    38 條 第1 項第1 款之規定宣告沒收（至鑑驗用罄之愷他命
    及鹽酸羥亞胺，既已滅失，自無庸宣告沒收）。至上開扣案
    毒品之包裝袋合計8 只及扣案之行動電話4 支（型號分為：
    MOTOROLA C16 8i 、LT、MOTOROLA W375） ，均屬被告甲○
    ○所有，且為供被告犯罪所用之物，均應依毒品危害防制條
    例第19條第1 項規定，宣告沒收之。至上開行動電話內所含
    SIM 卡4 張，其中門號0000000000雖由被告交予丙○○使用
    ，惟屬被告所申辦，自屬被告所有，復為供被告犯罪所用，
    亦應依毒品危害防制條例第19條第1 項規定宣告沒收。其餘
    SIM 卡部分（門號：0000000000、0000000000、0000000000
    ），按我國現各行動電話公司咸認SIM 卡係屬使用者即客戶
    所有，此有司法院97年5 月6 日院台廳刑一字第0970009760
    號函足資參照。查上開門號固非被告申辦，然均由被告使用
    ，分有上開門號通聯紀錄暨被告供述在卷可佐，揆前揭意旨
    ，均屬被告所有，且屬供被告犯罪所用之物，應依同一規定
    宣告沒收之，末此敘明。
據上論斷，應依刑事訴訟法第299 條第1 項前段，修正前毒品危
害防制條例第4 條第3 項，修正後毒品危害防制條例第4 條第4
項、第19條第1 項，懲治走私條例第2 條第1 項、第11條、第12
條，刑法第11條前段、第2 條第1 項、第28條、第55條、第47條
第1 項、第38條第1 項第1 款，判決如主文。
本案經檢察官黃怡菁到庭執行職務。
中    華    民    國    98    年    5     月    27    日
                  刑事第十庭  審判長法  官  江德民
                                    法  官  華奕超
                                    法  官  陳添喜
附表：
┌──┬────┬────┬─────┬────┬─────┐
│送驗│扣案毒品│驗前淨重│ 驗出毒品 │毒品純度│驗前純質淨│
│編號│  來源  │（公克）│          │ （％） │重（公克）│
├──┼────┼────┼─────┼────┼─────┤
│ 1. │ 第1 箱 │24994.41│愷他命    │1.87    │467.39    │
│    │ 扣案物 │        ├─────┼────┼─────┤
│    │        │        │鹽酸羥亞胺│80.22   │20050.52  │
├──┼────┼────┼─────┼────┼─────┤
│ 2. │ 第2 箱 │25249.41│愷他命    │2.82    │712.03    │
│    │ 扣案物 │        ├─────┼────┼─────┤
│    │        │        │鹽酸羥亞胺│79.09   │19969.76  │
├──┼────┼────┼─────┼────┼─────┤
│ 3. │ 第3 箱 │25079.41│愷他命    │1.86    │466.47    │
│    │ 扣案物 │        ├─────┼────┼─────┤
│    │        │        │鹽酸羥亞胺│82.81   │20768.26  │
├──┼────┼────┼─────┼────┼─────┤
│ 4. │ 第4 箱 │25109.41│愷他命    │2.30    │577.51    │
│    │ 扣案物 │        ├─────┼────┼─────┤
│    │        │        │鹽酸羥亞胺│84.55   │21230     │
├──┼────┼────┼─────┼────┼─────┤
│ 5. │ 第5 箱 │24944.41│愷他命    │2.44    │608.64    │
│    │ 扣案物 │        ├─────┼────┼─────┤
│    │        │        │鹽酸羥亞胺│78.20   │19506.53  │
├──┼────┼────┼─────┼────┼─────┤
│ 6. │ 第6 箱 │25105.00│愷他命    │2.65    │665.28    │
│    │ 扣案物 │        ├─────┼────┼─────┤
│    │        │        │鹽酸羥亞胺│80.20   │20134.21  │
├──┼────┼────┼─────┼────┼─────┤
│ 7. │ 第7 箱 │25359.41│愷他命    │2.65    │672.02    │
│    │ 扣案物 │        ├─────┼────┼─────┤
│    │        │        │鹽酸羥亞胺│79.57   │20178.48  │
├──┼────┼────┼─────┼────┼─────┤
│ 8. │ 第8 箱 │24984.41│愷他命    │2.39    │597.13    │
│    │ 扣案物 │        ├─────┼────┼─────┤
│    │        │        │鹽酸羥亞胺│84.62   │21141.81  │
└──┴────┴────┴─────┴────┴─────┘
以上正本證明與原本無異。
如不服本判決應於收受判決後10日內向本院提出上訴書狀，並應
敘述具體理由。其未敘述上訴理由者，應於上訴期間屆滿後20日
內向本院補提理由書 (均須按他造當事人之人數附繕本)「 切勿
逕送上級法院」。
                              書記官  劉玉梅
中    華    民    國    98    年    5     月    27    日
附錄本件論罪科刑法條：
毒品危害防制條例第4 條
製造、運輸、販賣第一級毒品者，處死刑或無期徒刑；處無期徒
刑者，得併科新臺幣一千萬元以下罰金。
製造、運輸、販賣第二級毒品者，處無期徒刑或七年以上有期徒
刑，得併科新臺幣七百萬元以下罰金。
製造、運輸、販賣第三級毒品者，處五年以上有期徒刑，得併科
新臺幣五百萬元以下罰金。
製造、運輸、販賣第四級毒品者，處三年以上十年以下有期徒刑
，得併科新臺幣三百萬元以下罰金。
製造、運輸、販賣專供製造或施用毒品之器具者，處一年以上七
年以下有期徒刑，得併科新臺幣一百萬元以下罰金。
前五項之未遂犯罰之。
懲治走私條例第2 條
私運管制物品進口、出口逾公告數額者，處七年以下有期徒刑，
得併科新臺幣三百萬元以下罰金。
前項之未遂犯罰之。
第一項所稱管制物品及其數額，由行政院公告之。

司法院資訊處製作；財團法人民間司法改革基金會備份。
